臺灣高等法院刑事判決　　　　　　　　　　　　　　九十三年度交上易字第三一號
　　上　訴　人
　　即　被　告　甲○○
右列被告因過失致死案件，不服臺灣臺北地方法院九十二年度交易字第四０一號，中
華民國九十二年十二月二十二日所為之第一審判決（起訴案號：臺灣臺北地方法院檢
察署九十二年度偵字第九五００號及移送併辦案號：臺灣臺北地方法院檢察署九十二
年度偵字第一三九六二號），提起上訴，本院判決如左：
    主  文
上訴駁回。
    事  實
一、甲○○於民國九十一年十二月三日下午五時許，騎乘車牌號碼ＱＱＣ—二八七號
    輕型機車，沿臺北縣新店市○○路由新店往三峽方向行駛，於同日下午五時五分
    許，行經新店市○○路○段四十九號前時，欲穿越道路至對向車道，其原應注意
    駕駛人應注意車前狀況，並隨時採取必要之安全措施，避免發生意外，且當時該
    處天候晴朗、路面乾燥、視距良好、無障礙物，並無不能注意之情事，竟疏未注
    意車前狀況，適有廖對香欲由安康路三段五十二號前穿越馬路至對面郵局，亦應
    注意在設有行人穿越道、人行天橋或人行地下道者，必須經由行人穿越道、人行
    天橋或人行地下道穿越，不得在其一百公尺範圍內穿越道路，而無不能注意之情
    事，竟疏未注意行走行人穿越道，而直接由安康路三段五十二號前穿越馬路至對
    面郵局，致甲○○煞車不及而發生碰撞，因而致廖對香受有額骨部鈍挫傷及顱內
    出血之頭部創傷，經送新店市耕莘醫院急救後，仍因傷重延至同年月九日上午十
    一時十七分不治死亡。甲○○於肇事後，於犯罪未發覺前，向據報前往處理之警
    員蔡昕翰主動承認肇事而自首接受裁判。
二、案經臺灣臺北地方法院檢察署檢察官相驗廖對香之屍體後自動檢舉偵查起訴。
    理  由
一、右揭犯罪事實，迭經被告甲○○於警詢、偵查、原審及本院審理時坦承不諱（見
    臺灣臺北地方法院檢察署九十一年相字第七五六號卷第十一至十五頁、臺灣臺北
    地方法院檢察署九十二年度核退字第七三號卷第三頁、原審卷第十五頁、本院卷
    三二頁至三六頁），並有道路交通事故調查報告表、交通事故當事人通訊資料表
    、交通事故補充資料表影本各乙份、事故現場相片十八幀附卷可稽（見前開相驗
    卷第二十五至二十八頁、三十至三十九頁）。而被害人確因本件事故受傷致顱內
    出血死亡等情，亦經臺灣臺北地方法院檢察署檢察事務官督同檢驗員相驗屍體屬
    實，並製有相驗筆錄、相驗屍體證明書、驗斷書在卷可憑（見前開相驗卷第五十
    二至五十八頁），是被告駕車過失肇事行為，與被害人之死亡結果間，具有相當
    因果關係。被告辯稱被害人故意不穿越相距不到十公尺之斑馬線，致車禍發生，
    其責任應由被害人自負，伊並無過失云云，惟查：
（一）、按駕駛人應注意車前狀況，隨時採取必要安全措施，行經人車擁擠處所應減
        速慢行並作隨時停車之準備，道路交通安全規則第四十三條第一項第三款、
        第九十四條第三項定有明文，且依道路交通事故調查報告表所載，被告肇事
        當時該處天候晴朗、路面乾燥、視距良好、無障礙物，並無不能注意之情事
        ，竟疏未注意及此，閃避不及致撞及被害人廖對香，被告駕駛機車顯有過失
        ；又本件係因被告駕駛輕型機車未注意車前狀況為肇事原因之一等情，業經
        臺灣省臺北縣區車輛行車事故鑑定委員會亦同此認定，有該會九十二年三月
        三日北鑑字第九二○○六○號函覆之鑑定意見書乙份在卷可參（見前開相驗
        卷第六十至六十二頁）。前揭道路交通事故調查報告表、交通事故當事人通
        訊資料表、交通事故補充資料表影本、事故現場相片、臺灣省臺北縣區車輛
        行車事故鑑定委員會鑑定意見書及檢察事務官督同檢驗員就被害人廖對香死
        亡原因所制作之相驗筆錄、相驗屍體證明書、驗斷書等補強證據已足資擔保
        被告於警詢、偵查、原審及本院調查、審理中所為上開任意性自白具有相當
        程度之真實性，而得使本院確信被告前述自白之犯罪事實確屬真實，依刑事
        訴訟法第一百五十六條第一項：「被告之自白，非出於強暴、脅迫、利誘、
        詐欺、疲勞訊問、違法羈押或其他不正之方法，且與事實相符者，得為證據
        。」及第二項：「被告或共犯之自白，不得作為有罪判決之唯一證據，仍應
        調查其他必要之證據，以察其是否與事實相符。」之規定，經本院調查結果
        ，堪認被告之前述自白核與首揭犯罪事實相符。
（二）、又在設有行人穿越道、人行天橋或人行地下道者，必須經由行人穿越道、人
        行天橋或人行地下道穿越，不得在其一百公尺範圍內穿越道路，道路交通安
        全規則第一百三十四條第一項第一款亦定有明文。依道路交通事故調查報告
        表所載，肇事現場二十五公尺處設有行人穿越道，被害人並無不能注意情事
        ，欲穿越馬路而未行經行人穿越道，竟由安康路三段五十二號前直接穿越馬
        路而未注意行進中車輛，亦顯有過失，前開臺灣省臺北縣區車輛行車事故鑑
        定委員會鑑定意見書亦同此認定，然被告仍不得以此解免其過失責任，是本
        件事證明確，被告犯行堪予認定。
二、核被告甲○○所為，係犯刑法第二百七十六條第一項之過失致人於死罪。再被告
    於肇事後於警察機關僅知悉犯罪事實，但不知犯罪人時，主動向前往現場處理之
    台北縣政府警察局交通隊新店分隊警員蔡昕翰坦承為肇事者而願接受裁判等情，
    業經證人蔡昕翰到庭證述屬實（見原審卷第四六頁），並有自首調查報告表一份
    附卷可參（見相驗卷第四二頁），則被告對於有權偵查犯罪之機關僅知悉犯罪事
    實，但未發覺犯罪人之前自首而願接受裁判，應依刑法第六十二條前段之規定減
    輕其刑。原審審酌被告一時疏於注意以致發生本件車禍，造成被害人喪失寶貴生
    命，其親人痛失至親之無法彌補之損害，並參酌被害人對本件車禍之發生亦有過
    失，及被告迄今雖未與被害人家屬達成和解，然已多次試行和解，惟被害人家屬
    所提金額其無力負擔，並非毫無意願和解，且犯後坦承犯行，態度甚佳等一切情
    狀，量處被告有期徒刑八月，經核並無不合。上訴意旨仍執陳詞指摘原判決不當
    ，為無理由，應予駁回。
三、臺灣臺北地方法院檢察署檢察官移送併辦之該署九十二年度偵字第一三九六二號
    被告過失致死案件，核與本件前述對被告起訴之犯罪事實及被告均屬相同，為同
    一案件，本院自得就該併辦案件併予審理、判決，併予敘明。
據上論斷，應依刑事訴訟法第三百六十八條，判決如主文。
本案經檢察官周志榮到庭執行職務。
中      華      民      國    九十三    年      五      月   　十       日
                              臺灣高等法院刑事第二十一庭
                                  審判長法  官  葉　騰　瑞
                                        法  官  劉　壽　嵩
                                        法  官  江　國　華
右正本證明與原本無異。
不得上訴。
                                        書記官  陳　秋　萍
中　　　華　　　民　　　國　　九十三　　年　　　五　　　月　　 十二 　　日
附錄：本案論罪科刑法條全文
刑法第二百七十六條第一項
因過失致人於死者，處二年以下有期徒刑、拘役或二千元以下罰金。
